臺灣臺中地方法院刑事判決
110年度訴字第223號
公  訴  人  臺灣臺中地方檢察署檢察官
被      告  潘水木




上列被告因傷害案件，經檢察官提起公訴（109年度偵字第37321
號），本院判決如下：
    主    文
丁○○犯傷害罪，累犯，處有期徒刑參月，如易科罰金，以新臺幣
壹仟元折算壹日。 
    犯罪事實
一、丁○○於民國109年9月26日18時22分許，在臺中市○區○○路000
    ○0號騎樓內，與甲○○及其配偶乙○○相遇，因甲○○不滿丁○○多
    次騷擾乙○○，並散布不實謠言，遂要求丁○○停止其行為，旋
    於言談間，雙方發生口角。詎料，丁○○竟基於傷害之犯意，
    先徒手毆打甲○○之頭部，再持不詳之硬物毆打甲○○頭部、臉
    部、四肢，2人隨即發生拉扯，均跌倒在地，甲○○因此受有
    頭鈍傷、臉3公分撕裂傷、右手共3公分撕裂傷、左右膝擦傷
    、左手肘擦傷及左大腿擦傷之傷害；丁○○則受有頭皮撕裂傷
    、左側眼瞼及眼周圍撕裂傷之傷害（丁○○受傷部分，未據告
    訴，不在本案審理範圍）。而乙○○見狀，上前欲將丁○○與甲○○分開時，丁○○即承前同一傷害之犯意以腳踹乙○○，導致乙○○倒地後，頭部撞及地面，受有頭鈍傷之傷害。警方據報到
    場處理，經循線查悉上情。
二、案經甲○○與乙○○訴由臺中市政府警察局第一分局報告臺灣臺
    中地方檢察署檢察官偵查起訴。
    理    由
一、證據能力部分：
  ㈠按被告以外之人於審判外之陳述，雖不符刑事訴訟法第159條
    之1 至第159 條之4 之規定，而經當事人於審判程序同意作
    為證據，法院審酌該言詞陳述或書面陳述作成時之情況，認
    為適當者，亦得為證據；又當事人、代理人或辯護人於法院
    調查證據時，知有第159 條第1 項不得為證據之情形，而未
    於言詞辯論終結前聲明異議者，視為有前項之同意，刑事訴
    訟法第159 條之5 定有明文。經查，本判決以下所引用被告
    以外之人於審判外之言詞或書面陳述，對被告丁○○而言，性
    質上均屬傳聞證據，惟被告已知悉有刑事訴訟法第159條第1
     項之情形，並未爭執該等證據之證據能力，且未於言詞辯
    論終結前聲明異議，本院審酌上開證據作成時之情況，尚無
    違法取證或不當之情形，復與本案之待證事實間具有相當之
    關聯性，以之作為證據應屬適當，揆諸上開規定，應認有證
    據能力。
  ㈡又傳聞法則乃對於被告以外之人於審判外之言詞或書面陳述
    而為之規範，本判決以下所引用之非供述證據，無刑事訴訟
    法第159 條第1 項規定傳聞法則之適用，且與本案待證事實
    具有關聯性，亦查無依法應排除其證據能力之情形，依法自
    得作為證據。
二、認定事實所憑之證據及理由： 
    訊據被告固坦承有於前揭時、地與告訴人甲○○、乙○○（下以
    甲○○、乙○○稱之）發生口角，並以腳踹乙○○一下等情，惟矢
    口否認有何傷害犯行，辯稱：是甲○○、乙○○預謀要傷害我，
    用馬克杯砸我的頭部，造成我頭部有7、8公分的傷口，他們
    砸我時，我是基於自衛反擊，對於乙○○頭受有鈍傷我有意見
    云云。惟查：
  ㈠證人甲○○於警詢證稱：今(26)日18時10分左右丁○○有在台中
    市○區○○路000號（我家樓下）堵我剛下班回來的太太乙○○，
    我太太沒理會他，後來我便下樓要去光復國小運動，我太太
    怕我在樓下遇到 他會起衝突，所以跟在我後面一起下來，
    下樓後我便看見被告在對面騎樓，因他長期騷擾我太太，所
    以我就去跟他理論，叫他不要一直騷擾我太太，還有問他說
    我什麼時候有詐騙你財產，然後他就起身 打我了，我們便
    扭打在一起了，丁○○是先徒手打我頭部，後來有拿堅硬的東
    西（可能是鑰匙）握在手上往我頭部、臉 部、四肢打。我
    遭到頭部鈍傷，臉部撕裂傷，右手撕裂傷，左右膝擦傷，左
    手肘擦傷，左大腿擦傷等傷害等語；於偵查中證稱：109年9
    月26日18時22分，我們在中區○○路000巷5號與被告發生爭執
    ，當時發生拉扯、打架，我們2個人都有受傷。被告是先徒
    手出拳打我，後來就拿東西打我等語（警卷第13頁、偵卷第
    55至56頁），核與證人乙○○於警詢證稱：今(26)日18時10分
    左右，被告有在台中市○區○○路000號（我家樓下）堵我，我
    摩托車一停好他也過來叫我，但我沒理會他便直接上樓回家
    了，後來我先生甲○○吃完飯下樓要去光復國小運動，我怕我
    先生在樓下遇到被告會起衝突，所以我跟在後面一起下來，
    下樓後便看見被告在對面騎樓，然後我先生就去問他說為什
    麼一直騷擾我，還有問他為什麼到處說我騙他土地，然後我
    聽不清楚被告在說什麼，接著他就動手打我先生甲○○了，他
    們便扭打在一起，我想將他們兩個拉開，因為我看到我先生
    整個頭上都是血，但因為我力氣太小根本拉不開他們，只記
    得在混亂中被被告踹了一腳，然後我便跌到地上，頭有撞到
    地板，沒多久警方就過來了。被告用腳將我踹倒在地，被告
    有先徒手打我先生頭部，接著拿很多種東西往我先生身上砸
    （不確定是什麼東西），被告傷害我們時，我先生有反擊，
    他們直接扭打在一起，我在旁邊試圖將兩位分開，但卻被被
    告一腳踹開，我頭部有受傷等語；於偵查中證稱：109年9月
    26日18時22分，我們在中區中山路175巷5號與被告發生爭執
    ，當時發生拉扯、打架，我們2個人都有受傷。被告倒在地
    上，我要拉甲○○跟他分開，我在拉甲○○時，被告就踢我一下
    ，我就倒在地上，頭就撞到地板等語（警卷第19、21頁、偵
    卷第55至56頁）相符，並有員警職務報告、衛生福利部臺中
    醫院診斷證明書、現場採證及被告、告訴人甲○○受傷照片、
    監視器錄影畫面翻拍照片在卷可稽（警卷第9、73至75、79
    至89）。由此可知，被告與甲○○發生口角時，係被告先徒手
    毆打甲○○之頭部，2人隨即扭打在一起，被告再持不詳之硬
    物毆打甲○○頭部、臉部、四肢，致甲○○受有上開傷害，並於
    乙○○上前欲將2人分開時，以腳踹乙○○，致乙○○倒地，頭部
    撞及地面而受有上開傷害。顯見被告係基於傷害之犯意，先
    徒手歐打甲○○，進而與甲○○2人開始互毆，而非為排除現在
    不法之侵害而為防衛行為，縱使甲○○亦有推擠、拉扯或以物
    品毆打被告，致被告受傷，惟被告手持不詳之硬物毆打甲○○
    、並以腳踹乙○○，實施高強度之反擊行為，足徵被告係基於
    傷害之犯意而毆打甲○○、乙○○，其行為自不構成正當防衛，
    其上揭所辯，不足採信。綜上所述，被告之犯行，足堪認定
    。
  ㈡綜上所述，本案事證明確，被告之犯行堪以認定，應依法論
    科。
三、論罪科刑：
  ㈠核被告所為，係犯刑法第277條第1項之傷害罪。被告於互毆
    過程中先毆打甲○○，再以腳踹乙○○，係基於傷害單一犯意而
    侵害甲○○、乙○○2人之身體法益，為想像競合犯，依刑法第5
    5條規定，從一重處斷。公訴意旨認被告上開犯行成立2罪，
    應予分論併罰，容有誤會，附此敘明。
  ㈡被告前因竊盜等案件，經本院以105年度聲字第5171號裁定定
    應執行有期徒刑3年確定，於109年1月4日執行完畢等情，有
    臺灣高等法院被告前案紀錄表在卷可按。其於有期徒刑執行
    完畢後，5 年內故意再犯本案有期徒刑以上之罪，為累犯，
    衡酌被告上開科刑紀錄，與本案均為故意犯罪，理應產生警
    惕作用，其再犯本案之罪，顯見前案之徒刑對被告並未生警
    惕作用，其對於刑罰之反應力顯然薄弱，且被告並無司法院
    釋字第775 號解釋意旨所指個案應量處最低法定刑，又無法
    適用刑法第59條減輕其刑，而應依此解釋意旨裁量不予加重
    最低本刑之情形，爰依刑法第47條第1 項規定，加重其刑。
  ㈢爰以行為人之責任為基礎，審酌被告因與甲○○、乙○○發生口
    角而心生不滿，徒手及持不詳之硬物毆打甲○○、並以腳踹乙○○之犯罪動機、手段，及造成甲○○、乙○○受有前開傷害之所
    生損害，暨被告犯後未坦承犯行，亦未能賠償甲○○、乙○○所
    受損害之犯後態度，兼衡被告於本院審理中自陳之智識程度
    、經歷及其素行等一切情狀，量處如主文所示之刑，並諭知
    易科罰金之折算標準。
據上論斷，應依刑事訴訟法第299 條第1 項前段，刑法第277 條
第1 項、第47條第1項、第55條、第41條第1 項前段，刑法施行
法第1條之1第1項，判決如主文。
本案經檢察官張良旭提起公訴，檢察官羅秀蓮、丙○到庭執行職
務。
中　　華　　民　　國　　110 　年　　10　　月　  13　　日
                  刑事第六庭  審判長 法  官  柯志民
                                     法  官  戰諭威
                                     法  官  蔡逸蓉
以上正本證明與原本無異。
如不服本判決應於收受送達後20日內向本院提出上訴書狀，並應
敘述具體理由；其未敘述上訴之理由者，應於上訴期間屆滿後20
日內向本院補提理由書（均須按他造當事人之人數附繕本）「切
勿逕送上級法院」。
告訴人或被害人如不服判決，應備理由具狀向檢察官請求上訴，
上訴期間之計算，以檢察官收受判決正本之日起算。
　　　　                             書記官　葉俊宏　
中　　華　　民　　國　　110 　年　　10　　月　　13　　日
附錄論罪科刑法條
刑法第277條第1項
傷害人之身體或健康者，處五年以下有期徒刑、拘役或五十萬元
以下罰金。